臺灣桃園地方法院民事判決　　　　　　　100年度訴字第427號
原　　　告　林志全
被　　　告　饒榮國　 應受送.
上列當事人間請求損害賠償事件，原告就本院99年度壢交簡字第
2230號過失傷害案件提起附帶民事訴訟（99年度壢交簡附民字第
136 號），經本院刑事庭裁定移送前來，暨於本院追加請求，於
民國100 年10 月13日言詞辯論終結，本院判決如下：
    主      文
被告應給付原告新台幣陸拾萬肆仟伍佰柒拾伍元，及自民國九十
九年十月十二日起至清償之日止按週年利率百分之五計算之利息
。
原告其餘之訴駁回。
訴訟費用由被告負擔二分之一；餘由原告負擔。
本判決第一項於原告以新台幣貳拾萬元供擔保後，得為假執行。
原告其餘假執行之聲請駁回。
    事實及理由
壹、程序部分：
一、按訴狀送達後，原告不得將原訴變更或追加他訴，但請求之
    基礎事實同一、擴張或減縮應受判決事項之聲明者，不在此
    限，民事訴訟法第255 條第1 項第2 款、第3 款定有明文。
    查原告歷次聲明主張如下：
  (一)原告起訴時聲明第1 項為，被告應給付原告新台幣（下同）
    1,212,320 元，及自起訴狀繕本送達翌日起至清償日止，按
    週年利率5 ％計算之利息（見本院99年度壢交簡附民字第13
    6 號卷第2 頁）。
  (二)嗣原告於民國100 年6 月2 日本院言詞辯論期日，以言詞撤
    回關於刑事附帶民事訴訟中機車修理費部分，並另於本訴中
    追加（見本院卷第50頁）。
  (三)嗣原告於100 年8 月25日本院言詞辯論期日，以言詞變更本
    件請求金額為1,804,650 元（見本院卷第71頁背面）。
  (四)嗣原告於100 年10月5 日以書狀變更上開聲明為，被告應給
    付原告1,786,650 元（見本院卷第80頁）。
  (五)嗣原告於100 年10月13日本院言詞辯論期日，以言詞變更上
    開聲明為，被告應給付原告1,212,320 元，及自起訴狀繕本
    送達翌日起至清償日止，按週年利率5 ％計算之利息（見本
    院卷第85頁）。
  (六)經核原告上開聲明之變更，係屬擴張及減縮應受判決事項之
    聲明，且其追加部分請求基礎事實同一，按諸前揭規定要無
    不合，應予准許。
二、被告經合法通知，無正當理由，未於言詞辯論期日到場，核
    無民事訴訟法第386 條所列各款情形，爰依原告之聲請，由
    其一造辯論而為判決。
貳、實體部分：
一、原告主張：
  (一)被告於99年3 月23日晚間6 時50分許，駕駛車牌號碼CW-223
    9 號自用小客車，沿桃園縣中壢市○○路往後興路方向行駛
    ，駛至中壢市○○路705 號前沿路邊停妥後，熄火下車時，
    竟疏未注意，貿然開啟車門，適後方由原告騎乘車牌號碼BB
    8-068 號重型機車駛至，因閃避不及，遭被告所駕駛上開自
    小客車開啟之車門擦撞，致人車倒地而受有薦右側第二趾壞
    疽併皮膚缺損，右側第三趾近端蹠骨骨折等傷害，又被告上
    開刑事過失傷害犯行亦經本院中壢簡易庭99年度壢交簡字第
    2230號判決有罪在案。為此，爰依民法第184 條、第191 條
    之2 、第195 條規定提起本件訴訟，請求如下損害賠償。
  1.醫療費用50,711元：原告因傷而請求之醫療費用即依壢新醫
    院100 年7 月4 日壢新醫字第2011060227號函覆內容加計自
    費支付之病房費。
  2.看護費64,000元：原告因傷共住院32日，住院期間均需人照
    護，乃由原告配偶請假照料，則以每日看護費2,000 元計算
    ，爰請求看護費64,000元。
  3.薪資損失570,000 元：原告每月薪資30,000元，因傷迄今而
    無法勝任原長時間駕駛工作，爰請求99年3 月23日至100 年
    10月24日共19個月之薪資損失570,000 元。
  4.機車修理費16,650元：原告所有機車因本件事故毀損，共支
    出修理費16,650元。
  5.精神慰撫金600,000 元。
  6.綜上，爰請求損害賠償1,212,320 元。另原告已請求領取強
    制責任險保險金171,801 元，併此敘明。
  (二)聲明：被告應給付原告1,212,320 元，及自起訴狀繕本送達
    翌日起至清償日止，按週年利率5 ％計算之利息；請准供擔
    保宣告假執行。
二、被告經合法通知，未於言詞辯論期日到場，亦未提出書狀為
    任何聲明或陳述。
三、原告主張：被告於99年3 月23日晚間6 時50分許，駕駛車牌
    號碼CW-2239 號自用小客車，沿桃園縣中壢市○○路往後興
    路方向行駛，駛至中壢市○○路705 號前沿路邊停妥後，熄
    火下車時，竟疏未注意，貿然開啟車門，適後方由原告騎乘
    車牌號碼BB8-068 號重型機車駛至，因閃避不及，遭被告所
    駕駛上開自小客車開啟之車門擦撞，致人車倒地而受有薦右
    側第二趾壞疽併皮膚缺損，右側第三趾近端蹠骨骨折等傷害
    ，又被告上開刑事過失傷害犯行亦經本院中壢簡易庭99年度
    壢交簡字第2230號判決，有期徒刑2 月，得易科罰金等情。
    業經本院調取本院中壢簡易庭99年度壢交簡字第2230號過失
    傷害案件卷宗核閱甚詳。按汽車臨時停車或停車，開啟或關
    閉車門時，應注意行人、其他車輛，並讓其先行，道路交通
    安全規則第112 條第4 項定有明文，本件被告於前揭時間駕
    駛自用小客車於上開地點停車，本應遵守上開規定，而依當
    時情形並無不能注意之情事，竟疏未注意貿然開啟車門，致
    騎乘機車之原告見狀反應不及而與被告所駕駛小客車之車門
    發生碰撞，致原告因而受有前開傷害，被告對於上開事故顯
    有過失。且其過失行為與原告傷害結果間，具有相當因果關
    係。
四、按因故意或過失，不法侵害他人之權利者，負損害賠償責任
    ；不法侵害他人之身體或健康者，對於被害人因此喪失或減
    少勞動能力或增加生活上之需要時，應負損害賠償責任；不
    法侵害他人之身體、健康、名譽、自由、信用、隱私、貞操
    ，或不法侵害其他人格法益而情節重大者，被害人雖非財產
    上之損害，亦得請求賠償相當之金額，民法第184 條第1 項
    前段、第193 條第1 項、第195 條第1 項前段分別定有明文
    。原告因被告之過失受有損害，原告自得依上開規定請求被
    告賠償。茲就原告所受損害之項目及數額審酌如下：
  1.醫療費用部分：原告主張已支付醫療費用50,711元，並提出
    醫療單據為證。經本院函詢壢新醫院，該院回覆表示：原告
    之自費項目醫療費用為4,130 元（見本院卷第61、62頁），
    加計上開醫療單據所載病房費11,211元（99年3 月23日至30
    日）35,370元（99年4 月2 日至99年4 月25日），共計50,7
    11元，原告之支出應屬適當。
  2.看護費部分：原告主張其因傷住院32日，住院期間需人照顧
    ，乃由原告配偶請假照料，以每日看護費2,000 元計算，支
    出64,000元。查原告因本件傷害住院共計32日，業據壢新醫
    院函覆甚詳（見本院卷第60頁），又原告所受傷害之程度已
    需接受截肢手術，住院期間又長，堪認其手術期間之生活起
    居顯然需人照顧，原告主張其於住院期間需專人看護，並非
    無據，另依中華民國人力仲介協會之函文，本國看護工工作
    1 天之行情為1,600 至2,000 元，原告主張此部分看護費
    以每日2,000元計算，共計64,000元，應屬合理。
  3.薪資損失部分：原告主張其因本件事故失業至今，受有共計
    19個月之薪資損失，每月薪資3 萬元，共損失57萬元。查原
    告自4 月25日出院後6 個月不宜從事駕駛工作，此為壢新醫
    院函覆在卷（見本院卷第60頁），是原告所請求工作能力減
    損之損失，應以7 個月（6 個月加計住院期間）為合理，又
    原告於事故前每月薪資為3 萬元，此有旭展小客車租賃股份
    有限公司在職證明書附卷可查（見本院卷第35頁），是原告
    此部分所受損失應為21萬元。原告逾此範圍之主張，則非可
    採。
  4.機車修理費：原告主張其所有之機車因本件事故修復費用為
    16,650元，並提出免用統一發票收據為證。查該機車係於92
    年3 月出廠，有原告之行車執照附於偵查影卷可考，再原告
    所支出之修理費用，全部為零件費用，此於上開收據記載明
    確（見本院卷第52頁）。按物被毀損時，被害人除得依民法
    第196 條請求賠償外，並不排除民法第213 條至第215 條之
    適用。依民法第196 條請求賠償物被毀損所減少之價額，得
    以修復費用為估定之標準，但以必要者為限（例如︰修理材
    料以新品換舊品，應予折舊），最高法院77年度第9 次民事
    庭會議決議（一）可資參照。是該機車上述修理之零件費用
    ，應將折舊部分予以扣除。依行政院所頒「固定資產耐用年
    數表」及「固定資產折舊表」之規定，機器腳踏車之耐用年
    數為3 年，依定率遞減法每年折舊千分之五三六，但其最後
    一年之折舊額，加歷年折舊累計額，其總和不得超過該資產
    成本額十分之九。原告所有之該機車，於本件事故發生時，
    已超過耐用年限，其零件折舊後價值應以1/10計算，故原告
    得請求之零件費用為1,665 元（計算式：16650 ÷10＝1665
    ），逾此金額，即屬無據。
  5.精神慰撫金：原告主張其因本件事故受有精神損失60萬元。
    。本院審酌原告因本事故受有右側第2 趾截肢、第3 趾骨折
    等傷勢，住院長達1 個月，傷勢嚴重，精神確受有相當痛苦
    ，另參酌原告名下有小額投資1 筆及土地不動產數筆，被告
    有房屋、土地、汽車各1 筆之財產狀況，並考量原告高中畢
    業之學歷，本件事故時擔任駕駛工作，月薪3 萬元等一切情
    狀，認原告所受非財產上損失以45萬元計算為適當。
五、另按保險人於被保險汽車發生汽車交通事故時，依本法規定
    對請求權人負保險給付之責；保險人依本法規定所為之保險
    給付，視為被保險人損害賠償金額之一部分；被保險人受賠
    償請求時，得扣除之，強制汽車責任保險法第25條第1 項、
    第32項分別定有明文。查原告就本件車禍所受損害，已受領
    強制汽車責任險保險理賠171,801 元，此經本院函詢新光產
    物保險股份有限公司明確，揆諸前開規定，原告請求被告賠
    償之金額應將該筆理賠金扣除。綜上，原告本件得向被告請
    求之金額為604,575元。【計算式：（50711 醫療費＋64000
    看護費用＋210000工作損失＋1665機車修理費＋450000慰撫
    金）－171801保險金＝604575】
六、按遲延之債務，以支付金錢為標的者，債權人得請求依法定
    利率計算之遲延利息，但約定利率較高者，仍從其約定利率
    ，民法第233 條第1 項定有明文。原告請求自刑事附帶民事
    訴訟起訴狀送達被告之翌日（即99年10月12日）起至清償之
    日止按週年利率百分之五計算之利息，為有理由。從而，原
    告依侵權行為之法律關係，請求被告給付604,575 元，及自
    99 年10 月12日起至清償日止按週年利率5 ％計算之利息，
    為有理由，應予准許，其逾此範圍之請求，為無理由，應予
    駁回。原告勝訴部分，經其陳明願供擔保請求宣告假執行，
    經核無不合，爰酌定擔保准許之，原告敗訴部分，假執行之
    聲請失其附麗，應予駁回。
七、訴訟費用負擔之依據：民事訴訟法第79條。
中    華    民    國    100     年    10  月    21  日
                  民事第二庭   法  官  袁雪華
正本係照原本作成。
如對本判決上訴，須於判決送達後二十日內向本院提出上訴狀。
如委任律師提起上訴者，應一併繳納上訴審裁判費。
中    華    民    國    100     年    10  月    21  日
                               書記官  劉霜潔